高雄高等行政法院簡易判決
　　　　　　　　　　　　　九十四年度簡字第一一號
原　　　告　甲○○
訴訟代理人　乙○○
被　　　告　台南縣政府
代　表　人　丙○○○○
上列當事人間因空氣污染防制法事件，原告不服行政院環境保護
署中華民國九十三年十一月三十日環署訴字第０九三００七一三
六三號訴願決定，提起行政訴訟。本院判決如下：
    主  文
原告之訴駁回。
訴訟費用由原告負擔。
    事實及理由
一、緣原告所有靠行於大灣交通有限公司之車號三二九－ＧＭ號
    營業貨運曳引車，於民國（下同）九十三年七月七日十時三
    十分行經台一線三福化工公司前，經被告所屬環境保護局（
    以下稱台南縣環保局）稽查人員攔查採取油箱內之柴油樣品
    ，委託瑩諮科技股份有限公司（以下簡稱瑩諮公司）高雄檢
    驗室進行檢驗分析，結果含硫量為百分之０．一二三，超過
    柴油成分標準（百分之０．０三五），因認原告車輛使用未
    符合中央主管機關所定柴油標準之燃料，違反空氣污染防制
    法第三十六條第一項規定，乃依同法第六十四條規定裁處新
    台幣（下同）七萬五千元之罰鍰。原告不服，提起訴願，經
    遭決定駁回，遂提起本件訴訟。
二、原告起訴意旨略謂：車號三二九－ＧＭ號聯結車為原告所有
    ，多年來守法重紀，循規蹈矩。詎料，於九十三年七月七日
    經台南縣環保局稽查人員抽取柴油送驗，檢測後柴油含硫量
    超過限值。然此化驗結果，難令原告接受。原告向來在合法
    加油站加柴油，未曾逾越法規，實不知何以含硫量仍會超過
    限值。又該油品並非原告產製，且自石油公司至加油站之間
    ，相關運送、儲存等過程可能受到污染。甚且不肖業者，參
    雜劣質油品，不當添加物牟利，均屬可能。原告對賴以營生
    之車輛保養有加，不容劣質油品戕害，減損車輛壽命，復主
    動檢附加油紀錄，提供運輸報表等明細備查，若油質有異，
    原告亦屬不知情受害者，反遭被告處分，實難甘服，為此訴
    請撤銷訴願決定及原處分等語。被告則以：原告所有之三二
    九－ＧＭ號營業貨運曳引車靠行於大灣交通有限公司，於九
    十三年七月七日上午十時三十分，行經省道台一線北上善化
    段三福化工前，經台南縣環保局稽查人員進行攔車稽查柴油
    油品含硫量採樣，並送請行政院環境保護署（下稱環保署）
    認可之檢測機構瑩諮公司高雄檢驗室檢驗，檢測結果含硫量
    為百分之０．一二三，超過公告標準值百分之０．０三五，
    顯已違反空氣污染防制法第三十六條第一項之規定，有台南
    縣環保局路邊油品攔查現場採樣紀錄表、照片及油品樣品檢
    驗報告附卷可稽。原告雖檢附各項貨運紀錄報表資料影本，
    仍無法證明採樣當時系爭車輛之油箱內油品來源及品質狀況
    。易言之，原告所有車輛所使用之柴油，或於輸送、貯存或
    使用過程中受污染，或自行添加未符合標準之燃料油，或擅
    自於地下油行加油，抑或其他不可知之因素致使含硫量超過
    標準值之情事，均有未明，縱認其確於加油站加油，原告既
    購買、使用「供交通工具用之燃料」，即負有買受人注意之
    義務，是原告雖得向加油站主張出賣人物之瑕疵擔保責任，
    而請求損害賠償，惟原告仍該當使用柴油含硫量超過標準值
    之事實，自應負違規之責。抑且瑩諮公司為環保署環境檢驗
    所認證之檢驗單位，柴油油品檢驗亦依照環檢所公告之檢驗
    方法，檢驗相關程序亦有多道品管及確認審核措施，且由該
    車採樣樣品亦經重複檢驗確認含硫量檢驗值為百分之０．一
    二三無誤，有檢驗報告可查，並經檢驗室審核人、主任簽認
    無誤，是檢驗品質應無疑義。本件原告所訴為無理由等語，
    資為抗辯。
三、按「製造、進口、販賣或使用供交通工具用之燃料，應符合
    中央主管機關所定燃料種類之成分標準及性能標準。但專供
    出口者，不在此限。．．．第一項燃料種類及其成分標準、
    性能標準、前項販賣、進口之許可、撤銷、廢止、紀錄申報
    及其他應遵行事項之管理辦法，由中央主管機關會商有關機
    關定之。」「違反第三十六條第一項、第二項或依第三項所
    定管理辦法者，處使用人新台幣五千元以上十萬元以下罰鍰
    ；處製造、販賣或進口者新台幣十萬元以上一百萬元以下罰
    鍰，並通知限期改善，屆期未完成改善者，按日連續處罰。
    」「依本法處罰鍰者，其額度應依污染程度、特性及危害程
    度裁處。前項裁罰準則，由中央主管機關定之。」空氣污染
    防制法第三十六條第一項、第三項、第六十四條、第七十五
    條分別定有明文。次按「本標準之專有名詞定義如下：．．
    ．二、柴油成分：指柴油之物理及化學性質，足以影響柴油
    引擎車輛污染排放者，包括硫含量及芳香烴含量等。」「柴
    油成分標準，如下表：硫含量百分０．０三五ＷＴ，ＭＡＸ
    」分別為中央主管機關環保署依空氣污染防制法第三十六條
    第三項授權訂定之「車用汽柴油成分及性能管制標準」第二
    條第一項第二款及第四條所明訂。又按「違反本法第三十六
    條規定，使用柴油不符合成分標準者，依下列規定處罰使用
    人：．．．三、硫含量超過百分０．一ＷＴ以上者，其為小
    型車每次處新台幣三萬元，其為大型車每次處新台幣七萬五
    千元。」則為中央主管機關環保署依空氣污染防制法第七十
    五條第二項授權訂定之「交通工具違反空氣污染防制法裁罰
    準則」第二條第一項第三款所規定。
四、經查，本件原告所有靠行於大灣交通公司有限公司之車號三
    二九－ＧＭ號營業貨運曳引車，於九十三年七月七日十時三
    十分行經台一線三福化工公司前，經被告所屬台南縣環保局
    稽查人員攔查採取油箱內之柴油樣品，委託瑩諮公司高雄檢
    驗室進行檢驗分析，結果含硫量為百分之０．一二三，超過
    柴油成分標準（百分之０．０三五）等情，有台南縣環保局
    路邊油品攔查現場採樣紀錄、油品檢驗報告及現場照片附於
    原處分卷可稽，是本件違規事實，洵堪認定。從而被告依據
    上開油品檢驗結果含硫量百分之０‧一二三，超過法定限值
    百分之０‧０三五，乃裁處原告七萬五千元罰鍰，揆諸前揭
    法令規定，並無不合。原告等雖主張：系爭車輛平時係在合
    法加油站加油，為何油品含硫量超過規定，伊並不知情。可
    能為不肖業者添加物所致，或因油品運送過程招致污染，原
    告實為受害者，不應對其裁罰云云。惟查，原告所提出之各
    項貨運紀錄報表資料影本，仍無法證明採樣當時系爭車輛之
    油箱內油品來源及品質狀況，是難採為原告有利之證據。又
    按「人民違反法律上之義務而應受行政罰之行為，法律無特
    別規定時，雖不以出於故意為必要，仍須以過失為其責任條
    件。但應受行政罰之行為，僅須違反禁止規定或作為義務，
    而不以發生損害或危險為其要件者，推定為有過失，於行為
    人不能舉證證明自己無過失時，即應受處罰。」業經司法院
    釋字第二七五號解釋在案。查使用供交通工具用之燃料，應
    符合中央主管機關所定燃料種類之成分標準及性能標準，此
    為原告之法定義務，本件原告使用含硫量超過於法定標準之
    柴油，已違反其作為義務，縱非故意，亦難謂無過失，且原
    告並無法提出有利之具體事證證明自己無過失，揆諸前揭解
    釋意旨，仍應受處罰。
五、綜上所述，原告所有系爭車輛使用之柴油含硫量，經檢測結
    果超過法定限值，被告以其使用未符合柴油成分標準之供交
    通工具用燃料，違反空氣污染防制法第三十六條第一項規定
    ，乃依同法第六十四條規定，裁處原告七萬五千元罰鍰，並
    無違誤。訴願決定予以維持，亦無不合。原告起訴意旨求為
    撤銷，為無理由，應予駁回。並不經言詞辯論為之。
六、據上論結，本件原告之訴為無理由，依行政訴訟法第二百三
    十三條第一項、第二百三十六條、第一百九十五條第一項後
    段、第九十八條第三項前段，判決如主文。
中　　華　　民　　國　九十四　年　　三　　月　三十一　日
             　　 第二庭      法  官　蘇秋津
以上正本係照原本作成。
如不服本判決，應於送達後二十日內，向本院提出上訴狀並表明
上訴理由，如於本判決宣示後送達前提起上訴者，應於判決送達
後二十日內補提上訴理由書（須按他造當事人人數附繕本）。
提起上訴應預繳送達用雙掛號郵票七份（每份三十四元）。
中　　華　　民　　國　九十四　年　　三　　月　三十一　日
                              書記官  陳嬿如
附註:
行政訴訟法第二百三十五條（第一項、第二項）:
對於適用簡易程序之裁判提起上訴或抗告，須經最高行政法院之
許可。
前項許可，以訴訟事件所涉及之法律見解具有原則性者為限。
